【裁判字號】    98,交聲,124
【裁判日期】    980121
【裁判案由】    聲明異議
【裁判全文】
臺灣臺中地方法院交通事件裁定         98年度交聲字第124號
原處分機關  交通部公路總局臺中區監理所臺中市監理站
異議人即受  甲○○
處分人
上列受處分人因違反道路交通管理處罰條例案件，對於交通部公
路總局臺中區監理所臺中市監理站中華民國97年12月9日所為之
處分（裁監稽違字第裁61－HD0000000號裁決書），聲明異議，
本院裁定如下：
    主    文
原處分關於駕車行經有燈光號誌管制之交岔路口闖紅燈裁處受處
分人甲○○罰鍰逾新臺幣壹仟捌佰元部分撤銷。
上開撤銷部分不罰。
其餘異議部分駁回。
    理    由
一、聲明異議人即受處分人甲○○ (下稱受處分人)聲明異議意
    旨略以：(一)受處分人忙於整修房子屋頂嚴重漏水情事，仍
    依照郵局的招領期限15日內去領，最後期限日是6日，當受
    處分人領到時已係12月4日，始知係原處分機關之公文，已
    是過期。接著寄來的裁決書上說要加重罰到新臺幣 (下同)
    2700元，這到底是那來的道理。(二)受處分人從頭到尾並沒
    有認為自己有違規，交通法規第55條、第56條規定，當行走
    在路上超越班馬線，碰到紅燈就要趕快過去，不然要叫我停
    在馬路中間嗎？當日是警察騎著警用機車靠近受處分人車旁
    叫受處分人停車，且當時是在益協汽車修配廠前，修配廠內
    至少有十餘人跑出來，受處分人並未闖紅燈云云。
二、按汽車駕駛人，行經有燈光號誌管制之交岔路口闖紅燈者，
    處新臺幣 (下同)1800 元以上5400元以下罰鍰，道路交通管
    理處罰條例第53條第1項定有明文。又汽車駕駛人有下列各
    款所列條款之一者，除依原條款處罰鍰外，並予記點：有第
    43、第53條或第54條情形之1者，各記違規點數3點，道路交
    通管理處罰條例第63條第1項第3款亦定有明文。經查：
(一)本件受處分人騎乘車牌號碼為QV9-836號機車，於97年10月
    17日14時24分許，在臺中縣霧峰鄉○○路、豐正路口，為警
    攔下當場舉發闖紅燈之交通違規之事實，業據證人即當時舉
    發之警員乙○○到庭結證在卷，復為受處分人所不爭執，並
    有臺中縣警察局中縣警交字第HD0000000號舉發違反道路交
    通管理事件通知單1份在卷可稽，已足認定。
(二)受處分人雖辯稱：「 (妳的異議理由為何？)警局開單的違
    規理由並非事實，我從頭到尾『沒有感覺』到我有闖紅燈，
    我沒有闖紅燈。」、「 (對證人證述有何意見？)我從頭到
    尾『都沒有感覺』闖紅燈，我看法條55條有寫走道路上看到
    黃燈，應加速過去。」、「 (妳當時從霧峰方向過來到了路
    口時，有無看燈號？)有。」、「 (妳騎至路口停止線前多
    遠處有看燈號？)在斑馬線前面約五步遠就看燈號，當時看
    到的燈號是可以走。」、「 (當時看到的燈號是什麼？)經
    數秒，未答。」、「 (既然你有看燈號，那燈號是什麼？)
    記不得了，但我知道如果是超越斑馬線看到紅燈或黃燈，就
    要趕快過去。」、「 (妳到底是在斑馬線前看到燈號還是超
    越斑馬線後看燈號？)是在斑馬線前看燈號，但是看到燈號
    已經超越斑馬線，當時我的車速沒有很快，很慢。」、「 (
    妳當時看到的燈號到底是什麼，為什麼不能回答這個問題，
    而一直說知道超越斑馬線，看到黃燈或紅燈要趕快過去？)
    黃燈。」、「 (既然在斑馬線前五步看到黃燈，車速又很慢
    ，為何不停車？)黃燈還可以走。」、「 (是否知道黃燈表
    示紅燈即將亮起，路權即將喪失？)我認為超越斑馬線看到
    黃燈、紅燈就是要趕快過去。」云云。然按「行車管制號誌
    各燈號顯示之意義如左：四、圓形黃燈：圓形黃燈用以警告
    車輛駕駛人及行人，表示紅色燈號即將顯示，屆時將失去通
    行路權。」，道路交通標誌標線號誌設置規則第206條定有
    明文。本件縱依受處分人所述，其既於距離斑馬線前約五步
    處即看到燈號為黃燈，且其當時車速很慢，則其當下竟不停
    車，反而穿越路口，已難謂非闖紅燈。
(三)況查，證人即舉發本件交通違規之警察乙○○到庭結證稱：
    「.. 當時我們在路口等紅燈，在機車道，我們往南，受處
    分人的機車是往北，該處就在派出所旁邊，當時我們已經停
    車，當時天色良好，我們看到受處分人騎乘機車從對面慢慢
    騎過來，所有的車都停了，只有她騎乘過來，我們就開警示
    燈及峰鳴器，然後我們就掉頭從後趕上她，以手勢將她攔下
    來，攔下來後，我們對她說，請她往後看，路口是否號誌正
    常，只有妳過來，我們要對妳舉發，我們當時就開單舉發，
    受處分人當時沒有表示意見，開完單之後，請受處分人簽名
    時，她才表示意見，她說我慢慢騎過來，我不知道我有闖紅
    燈，我們就在當場向受處分人解釋了半個小時，受處分人仍
    拒簽，但是有收下違規通知單，然後我就把她的權利及繳款
    時間、期限、地點及如有異議，可到監理單位寫異議單告訴
    他。」、「 (當時你有無明確目睹受處分人闖紅燈？)當時
    我有親眼目睹，受處分人是直行過來。」、「 (當受處分人
    從霧峰方向過來到路口時，燈號是什麼？)紅燈，受處分人
    是明顯的闖紅燈。」、「 (受處分人闖紅燈時，前後有無車
    一起過來？)沒有。」、「 (當時受處分人是否搶黃燈還是
    明顯闖紅燈？)不是搶黃燈，是明顯闖紅燈，當時我們的車
    也在停紅燈了，她還過來，所以我可以確定，我也有看到受
    處分人闖紅燈。」等語明確，並有證人乙○○所繒之現場圖
    1 張附卷可稽。又執勤警員係依法執行公務，與受處分人並
    不相識，素無怨隙，苟非實情，自無須恣意誣攀之理，況警
    員執行公務本身受行政懲處責任之監督，到庭具結作證更以
    刑罰擔保其真實性，應無甘冒行政懲處及刑法偽證罪責任而
    刻意誣陷之必要，本院復查無證據足認證人乙○○有捏造事
    實違法取締之情事，則證人乙○○本其維護交通秩序、安全
    職責所為之舉發，應受到合法、正確之推定。受處分人辯稱
    其並未闖紅燈云云，尚難採信。從而，原處分機關以受處分
    人有上揭駕車行經有燈光號誌管制之交岔路口闖紅燈之交通
    違規行為，並無違誤，受處分人異議表示並未闖紅燈云云，
    核為無理由。
(四)按行為人有本條例之情形者，應填製舉發違反道路交通管理
    事件通知單（以下簡稱通知單），並於被通知人欄予以勾記
    ，其通知聯依下列規定辦理：當場舉發者，應填記駕駛人
    或行為人姓名、性別、出生年月日、地址、身分證統一編號
    及車主姓名、地址、車牌號碼、車輛種類。被查獲之駕駛人
    或行為人為受處分人時，應於填記通知單後將通知聯交付該
    駕駛人或行為人簽名或蓋章收受之；拒絕簽章者，仍應將通
    知聯交付該駕駛人或行為人收受，並記明其事由及交付之時
    間；拒絕收受者，應告知其應到案時間及處所，並記明事由
    與告知事項，視為已收受，違反道路交通管理事件統一裁罰
    基準及處理細則第11條第1項第1款定有明文。復按違反道路
    交通管理事件，行為人認為舉發之事實與違規情形相符者，
    得於接獲通知單後，親自或委託他人持該通知單，得不經裁
    決向指定之處所，逕依裁罰基準執行並繳納罰鍰結案；違反
    道路交通管理事件行為人，未依規定自動繳納罰鍰，或未依
    規定到案聽候裁決，處罰機關應依基準表於舉發違反道路交
    通管理事件通知單送達且逾越應到案期限60日後之3個月內
    ，逕行裁決之，違反道路交通管理事件統一裁罰標準及處理
    細則第48條第1項及第44條第1項亦有明文。再者，本條例所
    定罰鍰之處罰，受處罰人接獲違反道路交通管理事件通知單
    後，於15日內得不經裁決，逕依第92條第3項之罰鍰基準規
    定，向指定之處所繳納結案；不服舉發事實者，應於15日內
    ，向處罰機關陳述意見；其不依通知所定期限前往指定處所
    聽候裁決，且未依規定期限繳納罰鍰結案或向處罰機關陳述
    意見者，處罰機關得逕行裁決之，道路交通管理處罰條例第
    9條第1項亦定有明文。查，本件原舉發機關所指定之應到案
    日期為97年11月2日前，受處分人早於同年10月31日即填具
    臺中市監理站交通違規陳述單及查詢單向原處分機關陳述意
    見表示其並未闖紅燈等語，有上揭有臺中縣警察局中縣警交
    字第HD0000000號舉發違反道路交通管理事件通知單及臺中
    市監理站交通違規陳述單及查詢單各1份在卷可憑。是受處
    分人既於期限內到案聽候裁決並填單表示並未闖紅燈，依據
    首揭規定及違反道路交通管理事件統一裁罰標準表，即應裁
    處受處分人最低罰鍰1800元，原處分機關誤裁處受處分人罰
    鍰2700元，就超過1800元部分即有未當。準此，原處分機關
    就受處分人駕車行經有燈光號誌管制之交岔路口闖紅燈而裁
    處受處分人罰鍰1800元部分，依上所述，自應由受處分人依
    法繳納，至逾1800元部分則屬不當，自應由本院將原處分中
    關於罰鍰「逾1800元部份」撤銷，並自為裁定如主文第二項
    對受處分人上開撤銷部分為不罰之諭知，以資適法。再者，
    原處分機關裁處受處分人仍應繳納1800元及記違規點數3點
    部分，於法既無違背，受處分人此部分異議即為無理由，應
    予駁回。
五、據上論結，應依道路交通管理處罰條例第87條第2項、道路
    交通案件處理辦法第19條、第20條前段，裁定如主文。
中    華    民    國    98    年    1     月    21    日
                  交通法庭      法  官   江奇峰
以上正本證明與原本無異。
如不服本裁定，應於裁定送達後五日內向本院提出抗告狀。
                                書記官   江慧貞
中    華    民    國    98    年    1     月    21    日


司法院資訊處製作；財團法人民間司法改革基金會備份。
